【裁判字號】    99,簡上,103
【裁判日期】    991014
【裁判案由】    家庭暴力罪之傷害等
【裁判全文】
臺灣士林地方法院刑事判決             99年度簡上字第103號
上  訴  人
即  被  告  乙○○
            甲○○
上列上訴人即被告因家庭暴力罪之傷害等案件，不服本院中華民
國99年2 月5 日99年度士簡字第115 號簡易判決（聲請簡易判決
處刑案號：臺灣士林地方法院檢察署98年度偵字第11688 號、13
599 號），提起上訴，本院管轄第二審之合議庭判決如下：
    主  文
上訴駁回。
    理  由
一、本案經本院審理結果，認第一審判決依家庭暴力之傷害罪，
    判處被告乙○○拘役30日，如易科罰金，以新臺幣1,000 元
    折算1 日；另被告甲○○部分，依毀損罪判處拘役20日，如
    易科罰金，以新臺幣1,000 元折算1 日，另依家庭暴力之傷
    害罪，判處被告甲○○拘役30日，如易科罰金，以新臺幣1,
    000 元折算1 日，應執行拘役40日，如易科罰金，以新臺幣
    1,000 元折算1 日；認事用法及量刑均無不當，應予維持，
    本件事實、證據及理由均引用第一審簡易判決書之記載。
二、上訴人即被告乙○○上訴意旨略以：其並無傷害告訴人甲○
    ○之犯行，係告訴人甲○○自己被鐵絲網絆倒云云。上訴人
    即被告甲○○上訴意旨則以：其未毀損乙○○之給水設備，
    亦無傷害告訴人乙○○之犯行云云。本件爰補充理由如下：
(一)按被告之人於審判外之言詞或書面陳述，除法律有規定者外
    ，不得作為證據；又被告以外之人於審判外之陳述，雖不符
    合同法第159 條之1 至第159 條之4 之規定，但經當事人於
    審判程序同意作為證據，法院審酌該言詞陳述或書面陳述作
    成時之情況，認為適當者，亦得為證據。當事人、代理人或
    辯護人於法院調查證據時，知有第159 條第1 項不得為證據
    之情形，而未於言詞辯論終結前聲明異議者，視為有前項之
    同意，刑事訴訟法第159 條第1 項及第159 條之5 分別定有
    明文。本判決下列所引用之證人即告訴人甲○○、乙○○於
    警詢、偵查時之指述，以及證人喻明於警詢、偵查中所為證
    述，雖均為審判外之陳述，惟據上訴人即被告乙○○、甲○
    ○於本院準備程序及審判期日中均表示無意見而不予爭執其
    證據能力，且迄至言詞辯論終結前亦未聲明異議，本院審酌
    上開證據資料製作時之情況，尚無違法不當及證明力明顯過
    低之瑕疵，亦認為以之作為證據應屬適當，故揆諸前開規定
    ，爰逕依刑事訴訟法第159 條之5 規定，認前揭證據資料均
    有證據能力。
(二)另按除顯有不可信之情況外，從事業務之人於業務上或通常
    業務過程所須製作之紀錄文書、證明文書得為證據，刑事訴
    訟法第159 條之4 第2 款定有明文。查告訴人甲○○馬偕紀
    念醫院淡水分院98年8 月16日甲種診斷證明書1 紙及告訴人
    乙○○臺北榮民總醫院98年9 月13日家庭暴力事件驗傷診斷
    書、同院98年9 月18日診斷證明書各1 份（詳見98年度偵字
    第13599 號卷，下稱13599 偵卷，第12頁、第13頁、第23頁
    ），均係醫師就其診斷治療病患結果，所出具之證明書，乃
    從事醫療業務之醫師，據其業務上過程所製作之病歷紀錄製
    作而成之證明文書；又依醫師法第17條規定，醫師如無法令
    規定之理由，不得拒絕診斷書之交付。且若出具與事實不符
    之診斷書，依同法第28條之4 之規定，處新臺幣10萬元以上
    50 萬 元以下罰鍰，得併處限制執業範圍、停業處分1 個月
    以上1 年以下或廢止其執業執照；情節重大者，並得廢止其
    醫師證書，其處分非輕，醫師出具時當知所慎重，是前引診
    斷證明書之真實性極高，復無證據顯示該診斷證明書存有詐
    偽或虛飾情事而有顯不可信之情況，自均得作為證據。
(三)次就上訴人即被告乙○○主張其未傷害告訴人甲○○一節是
    否可信，論述如下：告訴人甲○○於案發時間、地點，因與
    上訴人即被告乙○○發生爭執拉扯，而受有左小腿撕裂傷及
    左肩挫傷之事實，告訴人甲○○對此事發經過，迭於警詢偵
    查及本院審理中陳稱：「98年9 月13日7 時50分左右，當時
    我在光武農場內在拍照，乙○○看見我在拍照就拿石頭丟我
    並前來欲搶我的相機，我不給他，他就拉扯我的衣服，造成
    我的左小腿撕裂傷、左肩扭傷」（詳見13599 偵卷第4 至5
    頁）、「乙○○要搶我的相機，我不給他，2 人就發生拉扯
    。他有拿石頭攻擊我。」（詳見13599 偵卷第45頁）、「（
    問：98年9 月13日有無和被告乙○○在光武農場發生衝突？
    ）有，當時被告乙○○在那邊敲敲打打，我想要拍照，然後
    被告乙○○就從草叢拿石頭砸過來，因為石頭蠻大的有砸到
    我的腳，我就不理被告乙○○趕快報警。（問：根據你傷單
    你有左肩挫傷？）因為他砸完我後要過來與我搶相機，因為
    他搶不到就拉扯我的衣服可能因為很大力所以才造成左肩挫
    傷，後來他就跑掉，我就用相機把他照下來。」（詳見本院
    99 年9月23日審判筆錄）等語明確，核與證人即到場處理之
    員警丙○○於本院審理中證稱：「當天我是值備勤，接獲勤
    務中心通報，說該處有人被打，我先到場但沒有看到何人被
    打，我走到那邊的時候報案人甲○○跟我招手說是他報案的
    ，我問他什麼事情，是被何人打，他說是被他叔叔打，當時
    甲○○說他腳步有受傷，然後說他衣服被撕破，我也有看到
    這種狀況。因為該農場是有兩個農舍，我就到隔壁農舍找被
    告乙○○了解狀況，這時候被告乙○○出來有跟我說他們兩
    人有吵架，講了一堆，當時我有問被告乙○○有無打甲○○
    ，但是乙○○沒有明確回答我，只有跟我說他們有吵架，有
    糾紛。」（詳見本院99年9 月23日審判筆錄）一節相符；且
    告訴人甲○○之上衣破損、其左小腿受傷，有其提出之照片
    3 幀附卷可憑（詳見13599 偵卷第20頁上方、第22頁），此
    亦與告訴人甲○○指證情節合致；告訴人甲○○指稱其所受
    傷部位，復有診斷證明書1 紙在卷可參（詳見13599 偵卷第
    12 頁 ）；又被告乙○○前於警詢中供承：「我只有與甲○
    ○發生拉扯，完全沒有要搶他的相機及拿石頭丟他，因為他
    穿拖鞋，拉扯中他往後退，重心不穩，他就跌落有落差的茄
    子園，他一下子就爬上來，我發現他的左腿膝蓋關節有撕裂
    傷，我跟他說要趕快去就醫，他回答不要，他要報警，就立
    即拿手機報警，然後我就幫他撿起他掉落的手錶交給他，他
    不要，大叫說我搶劫，真是真心換絕情。」（詳見13599 偵
    卷第10頁），嗣於本院審理中復稱：「當天發生兩次衝突，
    第一次是發生在榕樹下，我是在種珠蔥，甲○○騎車下來停
    下來就破口大罵，說我為什麼要告他，我說這已經進入法律
    程序，有什麼事情就到法院那邊去申訴，後來被告甲○○就
    一路念到他自己的貨櫃，後來經過一小時左右，我種完後就
    進入我開墾的農地去拔草，結果甲○○就從後面拿了相機照
    我、拉我，他倒我也倒，我爬起來他也爬起來，他又要拉我
    去貨櫃屋那邊打，因為那個地方沒有人看到，第二次甲○○
    出力過猛倒退時就翻跟斗，他翻跟斗上來我也沒有看到他流
    血，他就打電話找警察。我真的沒有打甲○○。（問：當天
    你有無跟甲○○講趕快去看醫生，不然會破傷風？）沒有。
    當天我也沒有在現場撿手錶還給他。（問：你當天有無搶被
    告甲○○的相機？）沒有，他趴過來，我就用手擋過去，他
    比較年輕力壯，他穿拖鞋，被鐵絲網絆倒，他又爬起來拉我
    ，總共拉了兩次，最後翻跟斗倒了後才罷休。」（詳見本院
    99 年9月23日審判筆錄），是被告乙○○供述亦互有矛盾，
    所辯自不足採。被告乙○○否認犯行而指摘原判決不當為無
    理由。
(四)再就上訴人即被告甲○○主張其未毀損告訴人乙○○之給水
    設備乙節，論述如下：告訴人乙○○之給水設備，於98年8
    月2 日晚間7 時許，遭上訴人即被告甲○○毀損之事實，業
    據證人喻明迭於警詢及偵查中陳稱：「98年8 月2 日晚間7
    時我在光武農場採收農作物過程中，聽到有人在敲打工具之
    聲響，我當時以為是有人在做防颱措施，但當我要使用農具
    設施時，發現設施都被破壞掉，一些水管工具都被丟到田埂
    中，再仔細觀察那名男子後才發現他是在破壞當地農田的相
    關作物及設備。當時我在採收我所認養之農地作物時，發現
    男子甲○○手持類似榔頭之重物敲打農用設施，發出很大之
    聲響，後來仔細觀察他的動作，他是在推倒農用支架，及把
    一些管線設施搬離原地，丟到旁邊的田埂上，並不是一開始
    我所想的在做防颱措施。之後我要澆水時，發現設施都被破
    壞掉，拿水桶提水時，甲○○警告我，叫我離開他的土地，
    但我當時還是好言相勸，叫他們叔姪間的糾紛應該用理性的
    方式先處理，不是用這樣破壞的方式，但甲○○還是不以為
    然，並叫我趕快離開，不然要報警逮捕我。」（詳見臺灣士
    林地方法院檢察署98年度偵字第11688 號卷，下稱11688 偵
    卷，第14頁）、「8 月2 當天我下班打算到農地去澆水，才
    發現水管都被敲破，我當時有看到甲○○拿東西敲水管，因
    為水管已經壞了，我打算拿水桶提水去澆水，甲○○就向我
    表示叫我不要再來了，如果我再來他會以侵占私人土地為由
    報警。」（詳見11688 偵卷第132 頁）等語明確，復有乙○
    ○於本院準備程序中當庭提出之遭割斷之硬質PVC 管3 支可
    資佐證；又被告甲○○前於偵查中供承：「當時我只有跟證
    人喻明吵架，沒有破壞告訴人的水管。」（詳見11688 偵卷
    第87頁），嗣於本院審理中復稱：「98年8 月2 日上午就待
    在光武農場那邊，到晚上七點多才離開，印象中遠遠的地方
    有人在那邊澆水，我有請他離開我的土地，結果那個人說他
    是向乙○○承租，我就跟他說乙○○無權出租土地，對方跟
    我說這是我們家族的事情，叫我不要煩他，然後我就說要告
    他竊佔，然後我就離開了，當時天色有點暗，是否是證人喻
    明因為離很遠我也看不清楚。」（詳見本院99年9 月23日審
    判筆錄），是被告甲○○就其於前開時、地在光武農場一情
    亦坦認不諱，查證人喻明與被告甲○○素不相識，又無仇怨
    ，當無甘冒偽證罪責，設詞誣陷被告甲○○之理，是被告甲
    ○○所辯委無可採，其否認犯行而指摘原判決不當並無理由
    。
(五)末就上訴人即被告甲○○主張其未傷害告訴人乙○○部分，
    析述如下：告訴人乙○○於案發時間、地點，因與上訴人即
    被告甲○○發生爭執拉扯，而受有右側手掌鈍挫傷、右肩肌
    肉及韌帶拉傷與挫傷、右手及右手腕肌肉及韌帶拉傷與挫傷
    之事實，告訴人乙○○對此事發經過，於本院審理中陳稱：
    「我跟警察說我被甲○○拉、拖所以手麻麻的」（詳見本院
    99年9 月23日審判筆錄）等語明確，核與本院函調之臺北榮
    民總醫院告訴人乙○○急診病歷資料所載：「主訴今被姪子
    打右上肢、疼痛入ER」相符（詳見本院卷第101 頁），告訴
    人乙○○指稱其所受傷部位，復有診斷證明書及家庭暴力事
    件驗傷診斷書各1 紙在卷可參（詳見13599 偵卷第13頁、第
    23 頁 ）；又被告甲○○前於警詢中供承：「乙○○要搶我
    相機，故雙方有發生拉扯」（詳見13599 偵卷第7 頁），是
    雙方既有夙怨，又因前開事由發生拉扯，致被告甲○○受有
    前開（三）所述傷勢，被告甲○○當無束手未曾還擊之理，
    復觀之告訴人乙○○所受傷勢均在手部、肩部及腕部，併有
    肌肉及韌帶拉傷，與發生拉扯之際易受傷害部位合致，亦難
    加工自傷，是被告甲○○所辯自不足採，其否認犯行而指摘
    原判決不當均無理由。
三、綜上所述，被告乙○○所犯傷害犯行及被告甲○○所犯毀損
    、傷害犯行至明，原審認事用法，於法核無違誤，量刑亦稱
    妥適，被告乙○○、甲○○上訴意旨均無理由，應予駁回。
據上論斷，應依刑事訴訟法第455 條之1 第1 項、第3 項、第
368 條、第373 條，判決如主文。
本案經檢察官彭康凡到庭執行職務。
中    華    民    國    99    年    10    月    14    日
                  刑事第八庭審判長法  官  黃雅君
                                  法  官  陳彥宏
                                  法  官  陳俞婷
以上正本證明與原本無異。
本件不得上訴。
                                  書記官  李玟郁
中    華    民    國    99    年    10    月    14    日

司法院資訊處製作；財團法人民間司法改革基金會備份。
